臺灣高等法院民事判決
109年度上字第796號
上  訴  人  臺灣土地銀行股份有限公司

法定代理人  謝娟娟  
訴訟代理人  呂立棋  
被  上訴人  楊德欽  
            鄧永祥  


            鄧從有  

            鄧從娣  


            鄧從多  

            鄧從好  

            鄧麗和  
            何春梅  

            鄧竹棻  
            鄧秀群  

            鄧秀幸  

上列當事人間請求清償債務等事件，上訴人對於中華民國109年3
月26日臺灣新北地方法院109年度訴字第1號第一審判決提起上訴
，並為訴之變更，本院於109年12月9日言詞辯論終結，判決如下
：
    主      文
變更之訴駁回。
變更之訴訴訟費用由上訴人負擔。
    事實及理由
壹、程序方面：
一、按在第二審為訴之變更或追加，非經他造同意，不得為之；
    但請求之基礎事實同一者，不在此限，民事訴訟法第446條
    第1項、第255條第1項第2款定有明文。又在第二審為訴之變
    更合法者，原訴可認為已因而視為撤回時，第一審就原訴所
    為判決，自當然失其效力；第二審法院應專就新訴為裁判，
    無須更就該判決之上訴為裁判（最高法院71年台上字第3746
    號判決先例參照）。本件上訴人主張被上訴人楊德欽、鄧永
    祥、鄧從有、鄧從娣、鄧從多、鄧從好、鄧麗和、何春梅、
    鄧竹棻、鄧秀群、鄧秀幸（下單獨均逕稱姓名，合稱被上訴
    人）均為已故鄧從蘭之繼承人，如附表一所示鄧從蘭遺產（
    下稱系爭不動產）由被上訴人繼承，惟被上訴人迄未辦理繼
    承登記，尚不能處分，其為鄧從蘭之借款債權人，為強制執
    行系爭不動產使其借款債權獲得清償，依民法第242條、第7
    59規定，代位請求被上訴人就系爭不動產辦理繼承登記；嗣
    於上訴本院後，變更請求權基礎為依強制執行法第11條第3
    項、辦理強制執行事件應行注意事項（下稱辦理強執注意事
    項）第4點第4款規定，並變更聲明為：「被上訴人應將系爭
    不動產辦理繼承登記為其等公同共有，並准由上訴人代為辦
    理」，經核其請求之基礎事實並無不同，爰依前揭規定，准
    予變更。合先敘明。
二、被上訴人均未於言詞辯論期日到場，核無民事訴訟法第386
    條所列各款情形，爰依上訴人之聲請，由其一造辯論而為判
    決。
貳、實體方面：
一、上訴人主張：鄧從蘭生前以系爭不動產設定抵押權予伊作為
    擔保，於民國（下同）101年2月9日向伊借款新臺幣（下同
    ）150萬元，嗣鄧從蘭於105年3月17日死亡，尚欠伊如附表
    二G欄所示餘欠金額。楊德欽為鄧從蘭之配偶，鄧麗和、鄧
    從有、鄧從娣、鄧從多、鄧從好、鄧有祥分別為鄧從蘭之姊
    、弟，均為鄧從蘭之繼承人，且均未拋棄繼承；另繼承人鄧
    平亮為鄧從蘭之兄，其於鄧從蘭死亡後之106年1月10日死亡
    ，何春梅為其配偶，鄧竹棻、鄧秀群、鄧秀群為其子女，均
    為鄧從蘭之再轉繼承人，亦均未拋棄繼承。因被上訴人迄未
    就系爭不動產辦理繼承登記，尚不能處分，為對系爭不動產
    實施強制執行，使伊借款債權獲得清償，爰依強制執行法第
    11條3項、辦理強執注意事項第4點第4款規定，請求被上訴
    人應將系爭不動產辦理繼承登記為其等公同共有，並准由上
    訴人代為辦理（上訴人請求被上訴人應於繼承鄧從蘭之遺產
    範圍內，連帶給付上訴人如附表二所示款項部分，原審為上
    訴人勝訴之判決，未據被上訴人聲明不服，該部分現非本院
    審理範圍，不予贅述）。
二、被上訴人於本院言詞辯論期日均未到場，惟鄧從好、鄧麗和
    於本院準備程序陳述：對於鄧從蘭積欠上訴人如附表二所示
    款項，及上訴人拍賣系爭不動產取償，並不爭執等語。其餘
    被上訴人於本院準備程序期日亦均未到場，亦未提出書狀作
    何陳述，惟鄧從娣、何春梅、鄧竹棻、鄧秀群、鄧秀幸於原
    審曾辯稱：不是不辦理繼承登記，係因不懂法律等語。
三、查上訴人主張鄧從蘭生前以系爭不動產設定抵押權予其作為
    擔保，於101年2月9日向其借款150萬元，嗣鄧從蘭於105年3
    月17日死亡，尚欠其如附表二G欄所示餘欠金額；楊德欽為
    鄧從蘭之配偶，鄧麗和、鄧從有、鄧從娣、鄧從多、鄧從好
    、鄧有祥分別為鄧從蘭之姊、弟，均為鄧從蘭之繼承人，且
    均未拋棄繼承，另繼承人鄧平亮為鄧從蘭之兄，其於鄧從蘭
    死亡後之106年1月10日死亡，何春梅為其配偶，鄧竹棻、鄧
    秀群、鄧秀群為其子女，均為鄧從蘭之再轉繼承人，亦均未
    拋棄繼承等情，業據上訴人提出與所述相符之財力融資契約
    書、電腦查詢單、鄧從蘭、鄧平亮之除戶戶籍謄本、被上訴
    人之戶籍謄本、繼承系統表、原審法院家事法庭106年4月11
    日北院霞家科字第009290號函、臺灣桃園地方法院107年6月
    23日桃院豪家茂字第107062309號函為證（見原審107年度訴
    字第2688號卷第43至79頁），且為被上訴人所不爭執，堪信
    為真實。
四、按「債務人因繼承、強制執行、徵收或法院之判決，於登記
    前已取得不動產物權者，執行法院得因債權人之聲請，以債
    務人費用，通知登記機關登記為債務人所有後而為執行。」
    、「供強制執行之財產有本法第11條第3項情形，如經債務
    人表示願自行辦理繼承登記，得由其自行辦理。但自被繼承
    人死亡時已逾10個月仍未辦竣者，執行法院應轉知債權人得
    依本法第11條第3項規定聲請代辦繼承登記後而為執行。」
    、「未辦理繼承登記之不動產，執行法院因債權人之聲請，
    依強制執行法第11條第3項或第4項規定，以債務人費用，通
    知地政機關登記為債務人所有時，得依同法第28條第2項規
    定准債權人代債務人申繳遺產稅及登記規費。」，強制執行
    法第11條第3項、辦理強執注意事項第4點第4款、未繼承登
    記不動產辦理強制執行聯繫辦法第1條分別定有明文。是債
    權人如已對債務人取得確定判決作為執行名義，儘可據以聲
    請法院對於債務人所繼承遺產，代辦繼承登記後實施強制執
    行，自無訴請債務人辦理繼承登記之必要。查本件上訴人於
    原審原起訴請求：㈠被上訴人應於繼承鄧從蘭之遺產範圍內
    ，連帶給付上訴人如附表二G欄所示餘欠金額。㈡代位請求被
    上訴人就系爭不動產辦理繼承登記。就請求㈠部分，原審為
    上訴人勝訴之判決；就請求㈡部分，原審為上訴人敗訴之判
    決。上訴人就其敗訴部分即請求㈡部分不服，提起上訴，嗣
    於本院變更為請求：「被上訴人應將系爭不動產辦理繼承登
    記為被上訴人公同共有，並准由上訴人代為辦理」，已如前
    述。因就本件訴訟，於第二、三審言詞辯論終結前，被上訴
    人仍隨時可以就其等敗訴部分即請求㈠部分為附帶上訴，是
    原審就上訴人請求㈠部分所為上訴人勝訴判決尚未確定，惟
    將來確定後，上訴人即得執該勝訴確定判決為執行名義，就
    被上訴人所繼承系爭不動產實施強制執行，即得聲請代辦繼
    承登記後實施強制執行，就可達其目的，自無訴請被上訴人
    就系爭不動產辦理繼承登記之必要。是上訴人於本院變更為
    主張依強制執行法第11條3項、辦理強執注意事項第4點第4
    款規定，訴請本院判命被上訴人應將系爭不動產辦理繼承登
    記為被上訴人公同共有，並准由上訴人代為辦理，依上開說
    明，顯無保護之必要，不能准許，應予駁回。
五、綜上所述，上訴人依強制執行法第11條3項、辦理強執注意
    事項第4點第4款規定，訴請被上訴人應將系爭不動產辦理繼
    承登記為被上訴人公同共有，並准由上訴人代為辦理，顯無
    保護之必要，本件變更之訴應予駁回。
六、本件事證已臻明確，兩造其餘之攻擊或防禦方法及所用之證
    據，經本院斟酌後，認為均不足以影響本判決之結果，爰不
    逐一論列，附此敘明。
七、據上論結，本件變更之訴為無理由，依民事訴訟法第463條
    、第385條第1項前段、第78條，判決如主文。
中　　華　　民　　國　　109 　年　　12　　月　　30　　日
                  民事第十九庭  
                      審判長法  官  魏麗娟
                            法  官  張婷妮
                            法  官  陳慧萍
正本係照原本作成。
如不服本判決，應於收受送達後20日內向本院提出上訴書狀，其
未表明上訴理由者，應於提出上訴後20日內向本院補提理由書狀
（均須按他造當事人之人數附繕本）上訴時應提出委任律師或具
有律師資格之人之委任狀；委任有律師資格者，另應附具律師資
格證書及釋明委任人與受任人有民事訴訟法第466 條之1第1項但
書或第2項（詳附註）所定關係之釋明文書影本。如委任律師提
起上訴者，應一併繳納上訴審裁判費。
中　　華　　民　　國　　109 　年　　12　　月　　30　　日

  　　　　　　　　　　　　　書記官  任正人
附註：
民事訴訟法第466條之1（第1項、第2項）：
對於第二審判決上訴，上訴人應委任律師為訴訟代理人。但上訴
人或其法定代理人具有律師資格者，不在此限。
上訴人之配偶、三親等內之血親、二親等內之姻親，或上訴人為
法人、中央或地方機關時，其所屬專任人員具有律師資格並經法
院認為適當者，亦得為第三審訴訟代理人。

附表一：
                                                                       109年度訴字第1號         編  號 　　　土　　　　　地　　　　　坐　　　　　落　　　     地  目 面　　　　積 權　　　　　利  範　　　　　圍  縣　市 鄉鎮市區 　段　 小　段 　地　　　　號　  　平方公尺　  １ 新北市  永和區  大新    548    1017.14 10000分之37   備考        ２ 新北市  永和區  大新    551      52.19 10000分之37   備考        ３ 新北市  永和區  大新    592       2.82 10000分之37   備考        ４ 新北市  永和區  大新    593      31.83 10000分之37   備考        

編    號   建號  基  地  坐  落 --------------建　物　門　牌 建築式樣主要建築材料及房屋層數 　　　建物面積（平方公尺）　　    權　利    範  圍      樓    層    面    積   合　　　　　　　　計 附屬建物主要建築材料及用途  １ 1623 新北市○○區○○段000地號 -------------- 新北市○○區○○街00號11樓之4 11層樓鋼筋混凝土造 11層：34.54 合計：34.54 陽台：4.34 花台：2.29 全部  備考 共有部分：1629建號，1293.3平方公尺，權利範圍10000分之48。     

附表二：
 A B C D  E  F G    編號 借款人 借款金額（新臺幣，下同） 借款期間（民國，下同） 約定利息 約定違約金 利息清償迄日 餘欠金額           餘欠本金  利息及違約金  1 鄧從蘭 150萬元 自101年2月9日起至106年2月9日止 依每日最高融資餘額，按上訴人公告指標利率（月調）1.37%加1.51%計為年利率2.88%；嗣後隨上訴人公告指標利率（月調）調整而調整，並自調整日起按調整後之年利率計算。 如未按期清償借款本息，本金自到期日起，利息自繳息日（每月21日）起，逾期6個月以內者，按左列利率10%，逾期超過6個月者，按左列利率20%計付違約金。 105 年 3 月 17 日 149萬9,551元  其中149萬5,059元，自106年3月23日起至清償日止，按年息2.6%計算之利息，暨自106年4月24日起至清償日止，逾期6個月以內者，按上開利率10%，逾期超過6個月部分，按上開利率20%計算之違約金。